【裁判字號】    98,台抗,808
【裁判日期】    981022
【裁判案由】    請求返還不當得利，關於核定訴訟標的之價額部分
【裁判全文】
最高法院民事裁定              九十八年度台抗字第八○八號
抗  告  人  正中法稅徵信有限公司
法定代理人  甲○○
上列抗告人因與台灣中小企業銀行股份有限公司請求返還不當得
利事件，對於中華民國九十八年八月十三日台灣高等法院裁定（
九十八年度上字第六一四號），關於核定訴訟標的之價額部分，
提起抗告，本院裁定如下：
    主  文
原裁定廢棄，應由台灣高等法院更為裁定。
    理  由
本件抗告人請求返還不當得利事件，經第一審法院為其敗訴之判
決，對之提起上訴。原法院以：抗告人上訴時先位聲明，請求相
對人台灣中小企業銀行股份有限公司應給付訴外人中磐企業股份
有限公司（下稱中磐公司）新台幣（下同）二百零八萬六千七百
五十一元本息，由伊代位受領；並追加備位聲明，請求相對人應
給付訴外人張豐美二百零八萬六千七百五十一元本息，由伊遞為
代位中磐公司受領；暨確認相對人就張豐美所有坐落台北市○○
區○○段六小段二二四號土地（應有部分一○○○○分之二○二
）及其上同區○○街二七八號五樓房屋拍賣價金二百零八萬六千
七百五十一元第一順位優先受償權法律關係不存在。上訴部分係
代位行使中磐公司不當得利返還請求權；追加聲明係代位張豐美
主張相對人無權受償二百零八萬六千七百五十一元，應返還不當
得利予張豐美，由抗告人遞為代位受領，是其不當得利主體為張
豐美，與原訴非屬同一訴訟標的，依民事訴訟法第七十七條之十
五第三項規定，應合併上訴與追加部分價額，並就超過原訴訟標
的價額部分徵收裁判費，因而核定訴訟標的之價額為四百十七萬
三千五百零二元。
惟按預備之訴，係以先位之訴無理由時，請求法院就備位之訴為
判決所合併提起之訴訟。又以一訴主張數項標的者，其價額合併
計算之。但所主張之數項標的互相競合或應為選擇者，其訴訟標
的價額，應依其中價額最高者定之，民事訴訟法第七十七條之二
第一項定有明文。本件抗告人第二審上訴，先位聲明求為命相對
人給付中磐公司二百零八萬六千七百五十一元本息，由伊代位受
領之判決；備位聲明求為命相對人給付張豐美二百零八萬六千七
百五十一元本息，由伊遞為代位中磐公司受領之判決（見原法院
卷第七、七七頁均背面）。抗告人於上訴程序中追加備位之訴，
倘屬訴之預備合併，則其係以一訴所主張之數項標的為選擇，自
應依其先位、備位聲明中價額最高者定之。原法院未詳予推求，
遽以前揭情詞為不利抗告人之裁定，自有可議。抗告論旨，指摘
原裁定核定訴訟標的價額不當，聲明廢棄，非無理由。
據上論結，本件抗告為有理由。依民事訴訟法第四百九十二條，
裁定如主文。
中    華    民    國  九十八  年    十    月  二十二  日
                      最高法院民事第六庭
                          審判長法官  劉  福  來
                                法官  陳  國  禎
                                法官  陳  重  瑜
                                法官  吳  麗  女
                                法官  簡  清  忠
      本件正本證明與原本無異
                                      書  記  官
中    華    民    國  九十八  年   十一   月    三    日
                                                      V


司法院資訊處製作；財團法人民間司法改革基金會備份。
